臺灣臺中地方法院刑事判決
109年度簡上字第507號
上  訴  人
即  被  告  葉裕宏


上列上訴人即被告因詐欺案件，不服本院臺中簡易庭109年度中
簡字第2563號中華民國109年9月9日第一審刑事簡易判決（聲請
簡易判決處刑案號：109年度偵字第13187號），提起上訴，本院
管轄之第二審合議庭判決如下：
    主    文
上訴駁回。
    犯罪事實
一、葉裕宏能預見將個人申辦之行動電話門號卡任意交由他人，
    將可能淪為他人用以實行詐欺犯罪之工具，竟仍不顧他人可
    能遭受財產上損害之危險，而基於縱若其所申辦行動電話門
    號被利用作為詐欺取財之用，亦不違背其本意之幫助詐欺取
    財之不確定故意，於民國108年9月18日向遠傳電信股份有限
    公司（下稱遠傳電信）申辦門號0000000000號（下稱系爭門
    號）門號卡後，再於108年9月20日將之攜碼到亞太電信股份
    有限公司（下稱亞太電信），並於108年10月21日前某時許
    ，在不詳地點，將該門號卡交予不詳之人，嗣該人取得前揭
    門號卡後，即基於意圖為自己不法之所有之詐欺取財犯意，
    先於108年10月21日15時31分許，使用系爭門號撥打電話予
    徐麗美，佯係係其外甥，再於同年月23日10時27分許，以Li
    ne向徐麗美佯稱：因做代購客戶支票尚未兌現，公司急需款
    項，要借款週轉云云，致徐麗美因而陷於錯誤，遂於同日11
    時39分許，前往高雄市○○區○○路000號臺灣銀行小港分行，
    依指示臨櫃匯款新臺幣（下同）6萬元至黃斌肱（另經檢察
    官為不起訴處分）所申辦之台北富邦商業銀行帳號00000000
    0000號帳戶內，旋遭提領一空。嗣徐麗美發現受騙乃報警處
    理，為警循線查悉上情。
二、案經徐麗美訴由高雄市政府警察局小港分局移由新北市政府
    警察局汐止分局報告臺灣臺中地方檢察署檢察官偵查後聲請
    簡易判決處刑。
    理    由
壹、證據能力部分：
　　本判決以下所引用被告葉裕宏以外之人於審判外之陳述，檢
    察官、被告及辯護人均不爭執其證據能力，且迄至本院言詞
    辯論終結前亦未聲明異議，本院審酌上開陳述作成之情況並
    無違法不當之情形或證明力明顯過低之瑕疵，依刑事訴訟法
    第159條之5之規定，認均有證據能力。至其餘認定本案犯罪
    事實之非供述證據，亦無違反法定程序取得之情事，依刑事
    訴訟法第158條之4規定反面解釋，亦具證據能力。
貳、認定犯罪事實所憑之證據及理由：
一、訊據被告固不否認系爭門號為其所申辦之事實，惟矢口否認
    有何幫助詐欺犯行。辯稱略以：系爭門號卡我申辦後就一直
    插卡在我的平版手機使用，僅用來上網玩遊戲，我沒有將門
    號卡交予他人，本案係被盜用的云云。
二、惟查：
(一)系爭門號卡係被告於108年9月18日向遠傳電信申辦後，再於
    108年9月20日攜碼到亞太電信，為被告所不爭執，且有系爭
    門號之通聯調閱查詢單、亞太行動查詢系爭門號資料（見偵
    卷第51、275頁）、亞太電信回函及附件：行動電話服務申
    請書、行動電話號碼可攜服務申請書、亞太電信專案同意書
    、遠傳電信回函及附件：系爭門號申辦之預付卡申請書及相
    關文件（見本審卷第45、51至57、91至107頁）等在卷足憑
    ；而告訴人徐麗美有於如犯罪事實欄所示之時間，接獲系爭
    門號來電，嗣遭不詳之人對其施用詐術，致其陷於錯誤，而
    匯款至黃斌肱前開台北富邦商業銀行帳戶內之事實，業據告
    訴人於警詢時證述綦詳（見偵卷第155至157頁），復有台北
    富邦商業銀行股份有限公司桃園分行109年2月26日北富銀桃
    園字第1090000009號函檢送黃斌肱帳號000000000000號帳戶
    之開戶申請書影本及108年10月份交易往來明細、告訴人報
    案相關資料：臺灣銀行匯款申請書回條聯、高雄市政府警察
    局小港分局漢民路派出所受理詐騙帳戶通報警示簡便格式表
    、內政部警政署反詐騙諮詢專線紀錄表、與不詳詐騙之人Li
    ne對話紀錄截圖、不詳詐騙之人來電顯示（系爭門號）截圖
    、被告提出系爭門號之亞太電明細帳單（108年10月15日至1
    0月24日）、165反詐騙系統查詢系爭門號結果（見偵卷第14
    5至153、161至171、227至245、283頁）等附卷可稽，足見
    被告所有系爭門號確經不詳之人持用作為撥打電話詐騙告訴
    人使用，此部分之事實，堪以認定。
(二)被告雖以前揭情詞置辯，惟查：
 1、依被告歷次之供述：(1)於109年4月12日警詢時供稱略以：
    我申辦門號卡後，在10月多有收到警方通知我這個門號涉及
    詐騙，警方請我去調閱通聯記錄查看看，我就向亞太電信申
    請通話明細，但我看通聯記錄，裡面的電話我都不認識，我
    完全沒有使用該門號撥接電話，純粹是拿來連接平板上網使
    用。警察就建議我去停話，之後我就將門號停掉並將SIM卡
    丟掉。我也不清楚為何有人可以使用我名下的門號撥打電話
    予告訴人。我沒有將系爭門號提供予他人使用云云（見偵卷
    第31至32頁）；(2)於109年5月13日偵訊時供稱略以：系爭
    門號是我於108年9月20日在臺中市北區北屯路的亞太電信門
    市申辦的，但我都用來連接平板上網、打遊戲，沒有打電話
    ，我打電話是用0000000000這支門號。系爭門號我剛辦完就
    收到台灣大哥大的電話說這支門號欠款，所以這支門號很有
    問題。我在（108年）11月多接到警察電話才知道有其他人
    使用該門號撥打電話，警察要我把通聯紀錄調出來、停話，
    但我只有停話沒有解約云云（見偵卷第224至226頁）；(3)
    於110年2月9日本院準備程序時供稱略以：系爭門號剛申辦
    沒多久，我放在家裡，根本沒有帶出門使用，而且那支門號
    辦了沒有多久就有很多人打來，可見系爭號碼之前有其他人
    在使用。系爭門號我是新申辦、是直接去亞太門市辦的。（
    改稱）是我之前在遠傳申請的，我沒有用多久，後來費率太
    高，才攜碼到亞太。我的工作是外送，需要兩支手機，我平
    常都是使用門號0000000000手機，系爭門號是備用的。我在
    108年11月收到警察通知，警察交代我要把門號卡拆掉，不
    能讓任何人使用，然後去停辦，停辦之後還是要繳基本費用
    ，一直到今年（110年）1月底我才解約，我怕法院要查這支
    手機，所以才把門號一直留著，停話解約違約金要1萬多元
    ，我就繼續每月繳通話費。我沒有將系爭門號交給其他人使
    用，也沒有其他人可以拿到系爭門號卡云云（見本院卷第69
    至74頁）；(4)於110年9月23日本院審理程序時供稱略以：
    系爭門號卡自108年9月18日申辦後至警方通知我這段期間，
    我都將該門號卡放在平板裡面連接網路使用，沒有用來打過
    電話。之後警察就跟我說該門號卡涉及詐騙。接到警察通知
    後，我先鎖卡，然後等警察調查，每月我還是要繳門號費用
    ，隔一段時間後我家人就建議我去停掉。我確定該門號卡一
    直插在我的平板手機裡面云云（見本院卷第144至148頁）。
 2、是依被告歷次供述，其固均辯稱系爭門號卡始終存在其平板
    手機內，且僅用來上網使用、未曾撥打電話，且並未將該門
    號卡交予他人云云。惟查，告訴人確有於108年10月21日15
    時31分、44分許，接獲以系爭門號0000000000號來電之詐騙
    電話，除有告訴人提出之來電顯示截圖外（見偵卷第171頁
    ），亦有被告系爭門號明細帳單（見偵卷第239頁）在卷可
    查，是系爭門號卡確遭不詳之人持以撥打電話予告訴人為詐
    騙使用乙節，至為明確。再者，經本院將被告所提出平板手
    機送內政部刑事警察局鑑定，鑑定結果略以：該平板手機於
    108年9月至10月間，並未有以門號0000000000上網、通話情
    形，且該平板手機於108年9月至10月間亦未發現有駭客入侵
    或盜用門號情形，有內政部刑事警察局111年8月3日刑研字
    第1110054815號函及附件數位鑑識報告、數位證據檔案附卷
    可參（見本審卷第373至383頁），堪認被告辯稱其申辦系爭
    門號卡後，自始自終均僅將之插卡在該平板手機使用云云，
    顯非實情，自難採信。甚者，被告就該門號自108年9月18日
    向遠傳電信申辦後，即於同年月20日將之攜碼到亞太電信，
    被告既稱當初申辦該門號卡僅欲用來作為上網使用，然經本
    院函查系爭門號0000000000於108年10月至12月份之明細帳
    單資料（見本審卷第265至291頁），該門號於108年10月3日
    、10月13日至10月24日止，持續有通話紀錄，然僅於
　　108年9月22日、9月28日至10月4日止有行動數據傳輸紀錄即
    上網連線（見本審卷第271至272頁），顯見被告縱曾使用系
    爭門號卡連線上網，亦僅有108年9月22日、9月28日至10月4
    日止該段期間，然該門號卡於10月13日至10月24日止，即有
    大量之通話紀錄，卻未曾再有任何上網連線紀錄，顯見應係
     被告將系爭門號卡交予不詳他人作為撥打電話使用之故，
    堪認被告確有將系爭門號卡交予不詳之人使用之事實，是被
    告辯稱系爭門號卡始終插卡在自己的平板手機使用、未曾交
    予他人云云，其辯解不實，洵無可採。
三、按刑法上之故意，分直接故意（確定故意）與間接故意（不
    確定故意），行為人對於構成犯罪之事實，明知並有意使其
    發生者，為直接故意，行為人對於構成犯罪之事實，預見其
    發生而其發生並不違背其本意者，為間接故意，此觀刑法第
    13條之規定甚明。復按刑法上之幫助犯，係指以幫助他人犯
    罪之意思而參與犯罪構成要件以外之行為者而言，所謂以幫
    助他人犯罪之意思而參與者，指其參與之原因，僅在助成他
    人犯罪之實現而言，所謂參與犯罪構成要件以外之行為者，
    係指其所參與者非直接構成某種犯罪事實之內容，而僅係助
    成其犯罪事實實現之行為而言（最高法院78年度台上字第
　　411號判決意旨參照）。查被告對於將系爭門號卡交予他人
    ，該他人將可能利用該門號卡作為撥打電話予被害人實施詐
    欺取財犯行，應可預見，竟仍將系爭門號卡交予他人，容任
    他人使用該門號卡作為撥打電話予告訴人詐欺取財使用，其
    對於交付該門號卡予他人利用其所有上開門號卡向本案告訴
    人詐取財物，並無違背其本意，是被告有幫助他人犯詐欺取
    財罪之不確定故意，而以上開方式為幫助詐欺取財之行為，
    堪可認定。
四、綜上所述，被告前揭所辯，無足憑採。本案事證明確，被告
    犯行堪以認定，應依法論科。
參、論罪科刑
    被告基於幫助他人實行詐欺取財之不確定故意，將其所有系
    爭門號卡交予姓名、年籍不詳之人，供該人實行詐欺取財犯
    罪使用，而遂行詐欺取財之犯行，惟被告提供系爭門號卡供
    不詳之人使用，並未參與詐欺取財之行為，其顯係以幫助之
    意思，參與詐欺取財構成要件以外之行為，為幫助犯。核被
    告所為，係犯刑法第30條第1項前段、同法第339條第1項之
    幫助詐欺取財罪。因其所為犯罪情節較正犯為輕，爰依刑法
    第30條第2項規定，依正犯之刑減輕之。
肆、維持原判決之理由：
一、原審審理結果，認被告上開犯行事證明確，審酌被告尚無刑
    案前科紀錄，隨意將其申設之行動電話門號提供予不詳成年
    人使用，致被利用作為詐欺取財之聯絡工具，危害社會治安
    ，並使真正施詐者易於隱匿，增加查緝之困難，不無可議，
    告訴人因受騙匯款6萬元至指定帳戶，已被提領一空，被告
    未直接參與詐欺取財犯罪之實行，非難性較低，事後否認犯
    行，未賠償損害，暨其於警詢自陳從事外送員，高職畢業，
    家境小康之生活狀況、智識程度等一切情狀，依刑法第30條
    第1項前段、第2項、第339條第1項規定，量處拘役40日，並
    諭知易科罰金之折算標準。均已妥為斟酌，並說明其審酌之
    根據及理由，經核原審業已詳予說明認定被告犯罪所憑證據
    及論述理由，所為認事用法均無違誤，量刑亦屬妥適。
二、被告上訴意旨略以：我沒有將本案門號卡交予他人使用，門
    號是被盜用的云云。
三、惟查：被告雖執前開情詞提起上訴，然被告前開辯解，無足
    憑採，業經本院論述如前，被告上訴意旨所指各節，經核均
    非有理由，應予駁回。
據上論斷，應依刑事訴訟法第455條之1第1項、第3項、第364條
、第368條，判決如主文。
本案經檢察官黃政揚聲請簡易判決處刑，檢察官劉世豪到庭執行
職務。
中　　華　　民　　國　　111 　年　　9 　　月　　29　　日
             刑事第九庭    審判長法  官  陳培維
                                 法  官  鄭永彬
                                 法  官  陳怡珊
上正本證明與原本無異。
本件不得上訴。
                                 書記官  吳韻聆
中　　華　　民　　國　　111 　年　　9　 　月　　29　　日